【裁判字號】    95,訴,62
【裁判日期】    950920
【裁判案由】    偽造文書
【裁判全文】
臺灣士林地方法院刑事判決                95年度訴字第62號
公  訴  人  臺灣士林地方法院檢察署檢察官
被      告  乙○○
上列被告因偽造文書等案件，經檢察官聲請簡易判決處刑（94年
度偵字第4242號），本院士林簡易庭認為不宜以簡易判決處刑，
簽移本院刑事庭改依通常程序審理（94年度士簡字第1354號），
本院判決如下：
    主  文
乙○○連續行使偽造私文書，足以生損害於他人，處有期徒刑拾
月。
    事  實
一、乙○○自民國86年4 月間起，在臺北市○○區○○路327 號
    當時任職之勝豐貿記針織廠，自任會首，陸續招集民間互助
    會共3 組會（以下簡稱甲、乙、丙會），甲會自86年5 月18
    日起迄90年3 月18日止（聲請簡易判決處刑書及互助會會單
    上均誤載為86年5 月20日起迄90年3 月20日止，應予更正）
    ，會員不含會首共93人，每會金額為新臺幣（下同）5,000
    元，約定每月5 、18日下午1 時許各開標1 次；乙會自86年
    11月5 日起迄90年7 月5 日止，會員不含會首共56人，每會
    金額為10,000元，約定每月5 日下午1 時許開標1 次，每逢
    3 、7 、11月之18日各加開標1 次；丙會自89年5 月5 日起
    迄93年3 月5 日止，會員不含會首共70人，每會金額為10,0
    00元，約定每月5 日下午1 時許開標1 次，每逢雙月之18日
    各加開標1 次（3 組互助會之起迄時間及收取會首錢時間、
    開標日期、不含會首之會員人數、金額，均參附表1 所示）
    。該3 組互助會均係採內標制，皆在上址工廠內開標，每次
    以投標金額最高者得標，均由乙○○向未得標之會員，按競
    標利息於3 日內收集會款交予得標會員。
二、詎乙○○為作生意週轉之用，明知「郭建成」、「陳來春」
    、「王碧霞」並未參加該互助會，竟於互助會會單上先虛列
    人頭會員「郭建成」名義參加甲會2 會（編號12、13）、乙
    會2 會（編號28、29，聲請簡易判決處刑書誤載為丙會，應
    予更正），「陳來春」名義參加甲會1 會（編號44），「王
    碧霞」名義參加丙會2 會（編號56、57），使其他真正會員
    誤信「郭建成」、「陳來春」、「王碧霞」確為會員，而陸
    續加入。乙○○嗣基於意圖為自己不法之所有及行使偽造私
    文書之概括犯意，利用其為會首之身分及主持開標之機會，
    部分會員無暇親自到場參加競標之情況下，連續於86年10月
    5 日及86年12月18日（聲請簡易判決處刑書誤載為86年12月
    20日，應予更正），在甲會開標時，冒稱「郭建成」該人競
    標，在未載「標單」字樣之投標單上，分別書寫「郭建成」
    署名及競標利息1,000 元、900 元，於89年4 月18日（聲請
    簡易判決處刑書誤載為89年4 月20日，應予更正），在甲會
    開標時，冒稱「陳來春」該人競標，在未載「標單」字樣之
    投標單上，書寫「陳來春」署名及競標利息700 元，於89年
    8 月5 日，在丙會開標時，冒稱「王碧霞」該人競標，在未
    載「標單」字樣之投標單上，書寫「王碧霞」署名及競標利
    息2,500 元，以此方式連續偽造投標單準私文書，持以競標
    並順利得標（標單均於開標後丟棄而滅失），嗣據以向各該
    互助會活會會員諉稱已由「郭建成」、「陳來春」及「王碧
    霞」得標，致使各該期之活會會員不疑有詐，均陷於錯誤，
    而如期交付當期之活會會款予乙○○，足以生損害於「郭建
    成」、「陳來春」、「王碧霞」及其他活會會員，前後4 次
    冒標，共詐得121 萬4,300 元（各次冒標時間與會期、被冒
    標之活會會員會單編號及姓名、競標利息、受詐欺之活會人
    數、各期詐得活會會款金額，均詳如附表2 所示），得手後
    供己花用。迨89年底，活會會員甲○○○查覺活會人數有異
    ，會員間經核對後得知受騙，乙○○始於90年1 月間（聲請
    簡易判決處刑書誤認為90年10月20日，應予更正）宣告倒會
    停標，並於90年1 月12日與會員進行協調，以乙○○及其配
    偶退休可領得之相關費用提出供會員分配，現正分期清償中
    。
三、案經甲○○○訴由臺北市政府警察局士林分局報請臺灣士林
    地方法院檢察署檢察官偵查後聲請簡易判決，本院士林簡易
    庭認為不宜以簡易判決處刑，簽移本院刑事庭改依通常程序
    審理。
    理  由
一、訊據被告乙○○固不否認有陸續招集附表1 所示之3 組民間
    互助會，並以「郭建成」、「陳來春」、「王碧霞」名義入
    會，進而連續於附表2 所示之時間，以「郭建成」、「陳來
    春」、「王碧霞」之名義書寫姓名及競標利息，製作投標單
    ，持以行使投標並順利得標，嗣據以向活會會員收取會款之
    事實，然矢口否認有詐欺取財及偽造文書之犯行，辯稱：這
    3 組互助會的會員是伊公司30年的同事，他們都知道「郭建
    成」、「陳來春」、「王碧霞」都是伊之偏名；且伊於得標
    後都有繼續繳納會款，是後來因為被丙會編號68號會員張錦
    鴻倒會，所以伊招集之互助會才會停會；停會後，90年1 月
    間有在里長辦公室協調，就會員應受償之金額打3 折後，按
    月攤還會員會款云云。惟查：
  (一)按被告以外之人於審判外之言詞或書面陳述，除法律有規定
    者外，不得作為證據。又被告以外之人於審判外之陳述，經
    當事人於審判程序同意作為證據，法院審酌該言詞陳述或書
    面陳述作成時之情況，認為適當者，亦得為證據。當事人、
    代理人或辯護人於法院調查證據時，知有第159 條第1 項不
    得為證據之情形，而未於言詞辯論終結前聲明異議者，視為
    有前項之同意。刑事訴訟法第159 條第1 項、第159 條之5
    分別定有明文。查被告對於證人甲○○○、郭志斐、郭碧金
    、邱昌榮、鍾振田於警詢時之陳述，在本院準備程序中表示
    無意見，且未於本案言詞辯論終結前聲明異議，本院審酌證
    人於警詢時之陳述係就其參加被告所招集之互助會過程中，
    親身經歷之事實所為者，依其陳述作成時之情況，並無不適
    當之情形，自得為證據。次查證人甲○○○於偵查中，雖經
    檢察官傳訊到庭作證，為不利於被告之證述，然其依法應具
    結而未具結，依刑事訴訟法第158 條之3 規定，其證言無證
    據能力，不得作為證據，自不可採為判斷之依據。以上均合
    先敘明。
  (二)上揭事實，業據證人即告訴人甲○○○、證人即互助會會員
    郭志斐、郭碧金、邱昌榮、鍾振田於警詢時證述綦詳，復經
    證人甲○○○於本院審理時結證明確，並有附表1 所示之甲
    、乙、丙互助會會單各1 份及90年1 月12日協調書1 紙附卷
    可稽。
  (三)被告雖辯以：會員是伊公司30年的同事，伊寫的偏名他們都
    知道云云。然被告於警詢時已供承：伊使用偏名入會，會員
    甲○○○可能不知道，其他會員也不知道等情，其於檢察官
    偵查中亦供述：「郭建成」、「陳來春」就是我，實際上沒
    有這2 個人，會員不知道，我沒有向他們說我用這2 個人的
    名字入會，會員也不知道我用「王碧霞」名字入會等語，被
    告於本院訊問時更坦認：「郭建成」、「陳來春」、「王碧
    霞」都是伊之偏名，是為了參加互助會才使用這3 個偏名，
    對外並沒有使用這個名字，實際上並沒有這3 個人，伊用偏
    名參加，要標會的時候比較自由一點等語屬實。況且，證人
    甲○○○於本院審理中已結證稱：伊不認識「郭建成」、「
    陳來春」、「王碧霞」，因為互助會會單上有此3 人，伊就
    相信這3 個人有參加互助會，但這3 個名字是否是被告之偏
    名，伊也不知道等語明白，按刑事訴訟法關於訊問證人採具
    結制度，其用意在擔保證言之真實性及憑信性，其作用在提
    高證人之責任心及警戒心，使為誠實之陳述，本件告訴人業
    以證人身分具結作證，在負擔偽證罪處理之心理壓力下結證
    上情。再參以證人邱昌榮、鍾振田於警詢時皆證述：渠等與
    被告為同事，都有參加甲會，並不知道「郭建成」、「陳來
    春」是被告使用之偏名，被告也沒有告訴渠2 人等情在卷，
    彼等所述互核相符。綜合被告上開各次所言及證人所陳參互
    以觀，可知被告所辯之其使用偏名，並沒有跟其他同事講，
    但他們應該都知道云云，與事實不符，自難採信。
  (四)被告另辯稱：因為被丙會編號68號會員張錦鴻倒會，所以伊
    招集之互助會才會停會云云。惟被告並未提出具體事證以供
    本院調查，且經本院就被告之說詞加以質疑後，被告復陳稱
    是因為伊另外有參加同事的互助會，共跟了8 會，標了2 會
    ，被倒了6 會等詞，惟本院進一步表示欲加以詳查後，被告
    卻供稱伊忘了互助會會首是誰，要回去看單子。觀之被告於
    本案陸續招集之互助會有3 組之多，會員分別為93人、56人
    、70人，苟其所述遭會員張錦鴻倒會屬實，因為只有1 人倒
    會，且為89年間之事，當不致影響全部互助會之進行。再者
    ，被告所稱之參加其他會首之互助會，竟遭倒會乙情，倘有
    其事，其被倒會之金額應非小額，被告理當記憶深刻，焉有
    不復記得會首為何人之理？其所辯是否實在，自非無疑。
  (五)按民間互助會之會員，雖有按月交付會款之義務，但如果明
    知會首以不正當之方式冒名得標，即無可能依然交付會款。
    被告虛列會員，冒名投標，並以某某活會會員得標為詞收取
    會款，使活會會員交付會款，實因陷於錯誤所致，自與詐欺
    取財成立要件相當。再按民間互助會除有特別約定外，僅係
    會首與會員間訂立之契約，會員與會員間並無法律關係存在
    ，而已得標之會員，依據其與會首間之契約，無論何人得標
    ，均有按期繳交會款之義務。民間互助會已得標之死會會員
    ，無論同組何一會員得標及其願出標金若干，均須繳納當期
    全額會款，縱為會首之人施用詐術，以他會員名義冒標，並
    向死會會員收取會款，因該等死會會員本負有繳納會款之義
    務，而非陷於錯誤而交付死會款，自無構成詐欺取財罪之可
    言（最高法院83年度臺上字4153號、85年度臺上字第2072號
    、76年度臺上字第4989號判決意旨參照）。是會首冒名標會
    ，其詐欺所得，應僅限於未得標會員即活會會員繳納之會款
    ，準此，被告詐欺所得之會款詳如附表2 所示。
  (六)又按就附表2 所列被告冒標時間，其各次冒標後，雖尚有多
    次繼續開標，由其他活會會員得標之情形，被告就此並以：
    伊有繼續對於該等得標之會員均給付其得標之會款乙節置辯
    ，然查被告既不以自己名義，而冒用他人名義得標，其本身
    即已有日後隨時會倒會，不給付其他會員會款之犯意存在，
    被告所以繼續該互助會，或不願意該冒標事情提早爆發而被
    追討、提出告訴，或預謀繼續冒標以取得更多之不法財物，
    不一而足，但均不能以該會於冒標後，尚有多次繼續開標，
    被告亦對於該等得標之會員均給付其得標之會款之情形，遽
    認其對於嗣後得標並給付會款之活會會員無不法所有之意圖
    ，而就此部分為被告有利之認定（以上參最高法院95年度臺
    上字第4234號判決意旨）。
  (七)綜上所述，本件事證明確，被告所辯係卸責之詞，不足採信
    ，因被告自承招集附表1 所示之3 組民間互助會，並虛列「
    郭建成」、「陳來春」、「王碧霞」名義入會，進而連續於
    附表2 所示之時間，冒以「郭建成」、「陳來春」、「王碧
    霞」名義書寫競標利息，製作投標單，持以行使投標並得標
    ，據以向活會會員收取會款，其偽造文書及詐欺取財之犯行
    自堪認定，應依法論科。
二、按我國民間互助會，係由會首招募會員參加所組成，每於標
    會時，通常由欲標取會款之會員，在空白紙條上，或僅書立
    其姓名、綽號及數字者，甚或祗書寫數字而未書立其姓名、
    綽號，另以言詞等方法表示係何會員所出具者，則依習慣或
    特約均足以辨明係該會員以所書寫數字為標息金額參加競標
    之標單，自應以私文書論（最高法院89年度臺上字第1319號
    判決意旨參照）。被告冒用會員名義，偽填姓名及競標利息
    於空白紙投標單，已足以表示投標者所欲出之標金金額，該
    投標單應屬刑法第220 條第1 項之準私文書，其復持以行使
    參加競標，使不知情之活會會員陷於錯誤，而遵期繳交會錢
    ，詐騙會款，核被告所為，係犯刑法第216 條、第220 條第
    1 項、第210 條之行使偽造準私文書罪及同法第339 條第1
    項之詐欺取財罪。被告偽造投標單準私文書後進而持以行使
    參與投標標取會款，其偽造之低度行為應為行使之高度行為
    所吸收，不另論罪。
三、新舊法之適用：
    按被告行為後，刑法於94年2 月2 日修正公布，95年7 月1
    日施行，而刑法施行法亦於95年6 月14日增訂第1 條之1 。
    修正後刑法第2 條第1 項規定：「行為後法律有變更者，適
    用行為時之法律。但行為後之法律有利於行為人者，適用最
    有利於行為人之法律。」，係規範行為後法律變更所生新舊
    法律比較適用之準據法，於新法施行後，應適用修正後刑法
    第2 條第1 項之規定，為「從舊從輕」之比較（此條項規定
    ，僅係新、舊法之比較適用之宣示性指導原則，並非實體刑
    罰法律，自不生行為後法律變更之比較適用問題）。且比較
    時應就罪刑有關之共犯、未遂犯、想像競合犯、牽連犯、連
    續犯、結合犯，以及累犯加重、自首減輕暨其他法定加減原
    因（如身分加減）與加減例等一切情形，綜其全部罪刑之結
    果而為比較（最高法院95年第8 次刑事庭會議決議參照）。
    又比較適用最有利於行為人之法律，應就罪刑有關之一切情
    形，比較其全部之結果，而為一體之適用，不應一部分適用
    新法，一部分適用舊法（最高法院29年上字第964 號判例意
    旨參照）。經查：
  (一)又按新修正刑法於95年7 月1 日施行之前，刑法分則編有關
    罰金刑之貨幣單位係銀元；且依刑法分則編應處罰金者，應
    適用罰金罰鍰提高標準條例第1 條之規定。亦即應按各該具
    體條文制定或修正之先後，定其提高之倍數。惟被告行為後
    ，刑法施行法增訂第1 條之1 ，於同年6 月14日經總統公布
    ，並自同年7 月1 日起施行；該條規定：「中華民國94年1
    月7 日刑法修正施行後，刑法分則編所定罰金之貨幣單位為
    新臺幣。94年1 月7 日刑法修正時，刑法分則編未修正之條
    文定有罰金者，自94年1 月7 日刑法修正施行後，就其所定
    數額提高為30倍。但72年6 月26日至94年1 月7 日新增或修
    正之條文，就其所定數額提高為3 倍。」，亦即自95年7 月
    1 日起，刑法分則編所定罰金之貨幣單位，由原來之銀元改
    為新臺幣；且94年1 月7 日刑法修正時，刑法分則編未修正
    之條文定有罰金者，自95年7 月1 日起，有關罰金之數額提
    高為30倍。本件被告係犯刑法第339 條第1 項之詐欺取財罪
    ，該罪有罰金刑之處罰，且自24年7 月1 日公布施行後，即
    未再修正，依增訂刑法施行法第1 條之1 之規定，其罰金以
    新臺幣為單位，數額應提高30倍，此與修正前之罰金以銀元
    為單位，適用罰金罰鍰提高標準條例之結果應提高10倍者，
    對被告而言，並無不利（新臺幣與銀元之比例為1 ：3 ，換
    算結果，亦為30倍），依修正後刑法第2 條第1 項前段之規
    定，自應適用修正前之規定。
  (二)被告行為時之舊刑法第33條第5 款規定：「主刑之種類如左
    ：五、罰金：1 元以。」，換算新臺幣後，為新臺幣3 元以
    上。惟被告行為後新刑法第33條第5 款係規定：「主刑之種
    類如下：五、罰金：新臺幣1 千元以上，以百元計算之。」
    ，經比較修正前、後關於科處罰金刑之最低刑度規定，自應
    以被告行為時之舊刑法較有利於被告。
  (三)被告以同一次詐欺行為，同時向多數活會會員詐取會款，係
    以一行為觸犯數個相同之詐欺罪名，為同種想像競合犯，被
    告行為後，新修正刑法第55條規定：「一行為而觸犯數罪名
    者，從一重處斷，但不得科以較輕罪名所定最輕本刑以下之
    刑。」，此但書科刑之限制，為想像競合犯法理之明文化，
    非屬法律之變更，自應適用修正後之刑法第55條規定，從一
    重之處斷。
  (四)被告行為後，前於94年2 月2 日修正刪除之刑法第56條連續
    犯規定，業於95年7 月1 日施行。查刑法第56條連續犯規定
    之刪除，雖非犯罪構成要件之變更，但顯已影響行為人刑罰
    之法律效果，仍屬法律有變更，依95年7 月1 日施行之刑法
    第2 條第1 項規定比較新、舊法結果，仍應適用較有利於被
    告之行為時法律即修正前舊法論以連續犯（最高法院95年第
    8 次刑事庭會議決議參照）。
  (五)又被告行為後，刑法第55條後段有關「犯一罪而其方法或結
    果之行為犯他罪名」之規定，於94年2 月2 日修正公布刪除
    ，並自95年7 月1 日起施行，亦即修正後之刑法，已無牽連
    犯得論以裁判上一罪之情形，被告所犯之數罪，應按其具體
    情形論罪。查被告所犯上開行使偽造準私文書罪、詐欺取財
    罪，其行為、時間均屬各別獨立，但有方法、目的之牽連關
    係，若適用修正前之規定，顯較有利於被告。
  (六)綜合上述各條文修正前、後之比較，揆諸前揭最高法院決議
    及修正後刑法第2 條第1 項規定之「從舊從輕」原則，修正
    後之規定並非較有利於被告，依修正後刑法第2 條第1 項前
    段規定，應整體適用行為時即修正前之刑法相關規定
  (七)被告以同一次詐欺行為，同時向多數活會會員詐取會款，係
    以一行為觸犯數個相同之詐欺罪名，為同種想像競合犯，依
    修正前刑法第55條規定，應從一重處斷。被告前後4 次行使
    偽造準私文書及詐欺取財犯行，時間緊密，手法相同，各觸
    犯構成要件相同之罪名，顯係各基於概括犯意反覆為之，均
    為連續犯，應依修正前刑法第56條之規定各論以一罪，並加
    重其刑。又被告4 次行使偽造準私文書以詐欺會款，所犯連
    續行使偽造準私文書與連續詐欺取財犯行間，有方法目的之
    牽連關係，應依修正前刑法第55條之規定，從較重之連續行
    使偽造準私文書罪處斷。
四、爰審酌被告並無前科紀錄，有臺灣高等法院被告全國前案紀
    錄表在卷可按，素行良好、犯罪動機、目的、以虛列會員及
    偽造投標單之冒標手段，詐欺互助會會員繳交會款，破壞彼
    此間信任關係，並使各該會員辛苦積蓄所得於一夕之間追討
    無門，所生損害非輕、所幸冒標之次數不多、總計詐得活會
    會款金額為121 萬4,300 元、被告於犯罪後亦積極與會員協
    調和解事宜，已分期償還中等一切情狀，量處如主文所示之
    刑。另新修正刑法第57條關於科刑時應審酌之事項，其中修
    正後刑法第57條第7 款「犯罪行為人與被害人之關係」，係
    將修正前同條第8 款「犯人與被害人『平日』之關係」之「
    平日」一語刪除，擴大犯罪行為人與被害人在犯罪行為上之
    關係，亦屬科刑時應予考慮之標準，修正後同條第8 款並增
    列「犯罪行為人違反義務之程度」，此均屬法院就刑之裁量
    審認標準之明文化，非屬法律之變更（最高法院95年5 月23
    日第8 次刑庭會議決議亦同此意旨），自無新修正之刑法第
    2 條第1 項規定之適用，併此說明。
五、至被告填載競標利息之投標單準私文書，並未扣案，均已撕
    毀而不存在，業據被告供明在卷，衡情可信，故不宣告沒收
    ，附此敘明。
據上論斷，應依刑事訴訟法第452 條、第299 條第1 項前段，刑
法第2 條第1 項前段、第216 條、第220 條第1 項、第210 條、
第339 條第1 項，修正前刑法第56條、第55條，罰金罰鍰提高標
準條例第1 條前段，判決如主文。
本案經檢察官黃德松到庭執行職務。
中    華    民    國    95    年    9     月    20    日
                  刑事第六庭審判長法  官  李育仁
                                  法  官  許辰舟
                                  法  官  黃潔茹
以上正本證明與原本無異。
如不服本判決，應於判決送達後10日內，向本院提出上訴狀。
                                  書記官  柳瑞宗
中    華    民    國    95    年    9     月    28    日
附錄本案論罪科刑法條全文：刑法第216 條、第220 條第1 項、
第210 條、第339 條第1 項
中華民國刑法第216條
（行使偽造變造或登載不實之文書罪）
行使第 210 條至第 215 條之文書者，依偽造、變造文書或登載
不實事項或使登載不實事項之規定處斷。
中華民國刑法第220條
（準文書）
在紙上或物品上之文字、符號、圖畫、照像，依習慣或特約，足
以為表示其用意之證明者，關於本章及本章以外各罪，以文書論
。
錄音、錄影或電磁紀錄，藉機器或電腦之處理所顯示之聲音、影
像或符號，足以為表示其用意之證明者，亦同。
中華民國刑法第210條
（偽造變造私文書罪）
偽造、變造私文書，足以生損害於公眾或他人者，處 5 年以下有
期徒刑。
中華民國刑法第339條
（普通詐欺罪）
意圖為自己或第三人不法之所有，以詐術使人將本人或第三人之
物交付者，處5 年以下有期徒刑、拘役或科或併科1 千元以下罰
金。
以前項方法得財產上不法之利益或使第三人得之者，亦同。
前二項之未遂犯罰之。
附表1 ：被告招集之互助會明細
┌──┬───┬──────────┬─────┬─────┬────┐
│    │會首  │互助會起迄時間      │開標日期  │會員人數（│金額    │
│    │      │及收取會首錢時間    │          │不含會首）│        │
├──┼───┼──────────┼─────┼─────┼────┤
│甲會│乙○○│86.05.18.～90.03.18.│86.05.18. │93人      │5,000元 │
│    │      │（聲請簡易判決處刑書│第1 次開標│          │        │
│    │      │及互助會會單上均誤載│，嗣每月5 │          │        │
│    │      │為86.05.20.～90.03. │、18日各開│          │        │
│    │      │20.，應予更正）     │標1 次    │          │        │
│    │      │（會首錢於86.05.05. │          │          │        │
│    │      │收取）              │          │          │        │
│    │      │                    │          │          │        │
├──┼───┼──────────┼─────┼─────┼────┤
│乙會│乙○○│86.11.05.～90.07.05.│86.11.05. │56人      │10,000元│
│    │      │（會首錢於86.10.05. │第1 次開標│          │        │
│    │      │收取）              │，嗣每月5 │          │        │
│    │      │                    │日開標1 次│          │        │
│    │      │                    │，每年3 、│          │        │
│    │      │                    │7 、11月之│          │        │
│    │      │                    │18日各加開│          │        │
│    │      │                    │標1 次    │          │        │
│    │      │                    │          │          │        │
├──┼───┼──────────┼─────┼─────┼────┤
│丙會│乙○○│89.05.05.～93.03.05.│89.05.05. │70人      │10,000元│
│    │      │（互助會會單上誤載93│第1 次開標│          │        │
│    │      │.04.05. 結束，應予更│，嗣每月5 │          │        │
│    │      │正）                │日開標1 次│          │        │
│    │      │（會首錢於89.04.20. │，每逢雙月│          │        │
│    │      │收取）              │之18日各加│          │        │
│    │      │                    │開標1 次  │          │        │
│    │      │                    │          │          │        │
└──┴───┴──────────┴─────┴─────┴────┘
附表2 ：被告冒標及詐取會款之時間及金額
┌──┬─────┬─────┬────┬────┬──────────────┐
│編號│冒標時間  │被冒標之活│競標利息│受詐欺之│詐得活會會款金額            │
│    │與會期    │會會員會單│        │活會人數│＝（每會金額－競標利息）×活│
│    │（不含收取│編號及姓名│        │        │會人數〔不含會首之全體會員人│
│    │會首錢該次│          │        │        │數，扣除死會人數，再加上被告│
│    │）        │          │        │        │冒名之人數〕                │
├──┼─────┼─────┼────┼────┼──────────────┤
│1   │86.10.05. │13號      │1,000元 │81人    │（5,000-1,000）x（93-9-3）  │
│    │甲會第10次│「郭建成」│        │        │= 4,000 x 81                │
│    │          │（依偵卷第│        │        │= 32萬4,000 元              │
│    │          │47頁互助會│        │        │＊除死會人數9 人外，尚須扣除│
│    │          │會單上記載│        │        │  被告冒名、尚為活會之「郭建│
│    │          │）        │        │        │  成」2 會、「陳來春」1 會，│
│    │          │          │        │        │  因為被告就此部分自己不會繳│
│    │          │          │        │        │  納會款，非受詐欺          │
├──┼─────┼─────┼────┼────┼──────────────┤
│2   │86.12.18. │12號      │900 元  │77人    │（5,000-900）x（93-14-2）   │
│    │甲會第15次│「郭建成」│        │        │= 4,100 x 77                │
│    │（聲請簡易│（依偵卷第│        │        │= 31萬5,700 元              │
│    │判決處刑書│47頁互助會│        │        │＊除死會人數14人外，尚須扣除│
│    │誤載為86. │會單上記載│        │        │  被告冒名、尚為活會之「郭建│
│    │12.20.，應│）        │        │        │  成」1 會、「陳來春」1 會，│
│    │予更正）  │          │        │        │  因為被告就此部分自己不會繳│
│    │          │          │        │        │  納會款，非受詐欺          │
├──┼─────┼─────┼────┼────┼──────────────┤
│3   │89.04.18. │44號      │700 元  │22人    │（5,000-700）x（93-70-1）   │
│    │甲會第71次│「陳來春」│        │        │= 4,300 x 22                │
│    │（聲請簡易│（依偵卷第│        │        │= 9萬4,600元                │
│    │判決處刑書│47頁互助會│        │        │＊除死會人數70人外，尚須扣除│
│    │誤載為89. │會單上記載│        │        │  被告冒名、尚為活會之「陳來│
│    │04.20.，應│）        │        │        │  春」1 會，因為被告就此部分│
│    │予更正）  │          │        │        │  自己不會繳納會款，非受詐欺│
├──┼─────┼─────┼────┼────┼──────────────┤
│4   │89.08.05. │56號      │2,500元 │64人    │（10,000-2,500）x （70-4-2）│
│    │丙會第5 次│「王碧霞」│        │        │= 7,500 x 64                │
│    │          │          │        │        │= 48 萬元                   │
│    │          │          │        │        │＊除死會人數4 人外，尚須扣除│
│    │          │          │        │        │  被告冒名、尚為活會之「王碧│
│    │          │          │        │        │  霞」2 會，因為被告就此部分│
│    │          │          │        │        │  自己不會繳納會款，非受詐欺│
├──┴─────┴─────┴────┴────┴──────────────┤
│合計詐得金額為 121萬4,300元                                                   │
└───────────────────────────────────────┘


司法院資訊處製作；財團法人民間司法改革基金會備份。
